【裁判字號】    97,消債更,1378
【裁判日期】    971008
【裁判案由】    聲請更生程序
【裁判全文】
臺灣高雄地方法院民事裁定          97年度消債更字第1378號
聲  請  人
即  債務人  甲○○
上列當事人聲請消費者債務清理事件，本院裁定如下：
    主  文
聲請駁回。
聲請費用由聲請人負擔。
    理  由
一、聲請意旨略以：伊曾依「中華民國銀行公會會員辦理消費金
    融案件無擔保債務協商機制」（下稱無擔保協商）申請債務
    協商，經協商成立，約定自民國（下同）95年7 月起，分
    120 期，利率4 ％，每月應繳納新台幣（下同）20,181元，
    又聲請人每月月收入約為34,000元左右，扣除每月必要生活
    費用約為24,658元，實已不足支付如此龐大之協商還款金額
    ，迫不得已僅得選擇毀諾一途，並非惡意，實係因客觀上確
    有不可歸責之事由所致。又伊無擔保或無優先權之債務總額
    未逾1,200 萬元，復未經法院裁定開始清算程序或宣告破產
    ，爰提出聲請更生等語。
二、經查：
  (一)按「債務人與金融機構協商成立者，不得聲請更生或清算。
    但因不可歸責於己之事由，致履行顯有重大困難者，不在此
    限」、「本條例施行前，債務人依金融主管機關協調成立之
    中華民國銀行公會會員，辦理消費金融案件無擔保債務協商
    機制與金融機構成立之協商，準用前項之規定」消費者債務
    清理條例第151 條第5 、6 項分別定有明文。
  (二)聲請意旨所指上情，業據其提出債權人清冊、財產狀況說明
    書、債務協商協議書暨無擔保債務還款計畫書、戶籍謄本、
    聲請人及其配偶之95年、96年所得清單及財政部台灣省南區
    國稅局財產歸屬資料清單、各類所得扣繳暨免扣繳憑單、勞
    健保支出證明、戶籍謄本、受扶養人之家系表等文書為證。
  (三)依前開消費者債務清理條例第151 條第5 項規定，債務清償
    方案成立後，應由債務人按其條件履行，如於其後發生情事
    變更，在清償期間內之收入或收益不如預期，致該方案履行
    困難甚或履行不能，而有不可歸責於己之事由，始能聲請更
    生或清算。其目的在避免債務人任意毀諾已成立之協商，濫
    用更生或清算之裁判上債務清理程序，蓋以債務清償方案係
    經當事人行使程序選擇權所為之債務清理契約，債務人應受
    該成立之協議所拘束。債務人既已與金融機構協商成立，如
    認該協商方案履行有其他不適當情形，自仍應再循協商途徑
    謀求解決。是本件聲請人前於95年7 月間與銀行債務協商成
    立後毀諾未依協議還款，於毀諾之時是否有任何重大變化之
    情事，聲請人均未提出事證敘明，況且協商條件係聲請人與
    最大債權銀行雙方協議所達成，在客觀事實並未有顯著變動
    之下，聲請意旨所指情事均屬聲請人在協商時可得預見並據
    以評估此一協商方案是否逾越其負擔範圍，故「協商條件之
    嚴苛」顯不能等同於「不可歸責於己之事由致履行顯有重大
    困難」之要件。
  (四)本院就聲請人主張之生活必要費用審酌如下：
    1.聲請人收入：聲請人主張其收入約為34,000元，依其提出
      之95、96年度所得資料清單顯示聲請人95、96年度總收入
      分別為483,805 元以及447,133 元，是聲請人於95年度每
      月約為40,317元；96年度每月約有37,2 61 元可供支配。
    2.聲請人之支出：
      聲請人本身必要生活費用：聲請人主張以歷年最低生活
        費計算，故95年度為9,210 元，96年度為9,509 元。
      扶養費用：聲請人主張有聲請人之母及其長女受其扶養
        ，其中聲請人之母受聲請人之2 名姐姐共同扶養，故聲
        請人應負擔部分為三分之一。而聲請人子女之部分，有
        聲請人及其配偶為扶養義務人，但因聲請人之女已成年
        ，應可獨立負擔自身之生活費用，此部分應不再算入聲
        請人支出範圍。故聲請人每月應負擔之扶養費用，如以
        台灣省歷年每戶最低生活費為計算每個月必要生活費用
        之基準，95年度每月之扶養費用為3,070 元，96年度每
        月之扶養費用為3,170 元。
    3.聲請人每月尚可支配之費用：聲請人95年間每月有40,317
      元之收入，扣除必要生活費用支出9,210 元，扶養費用3,
      070 元，尚剩餘28,037元。95年間每月有37,261元之收入
      ，扣除必要生活費用支出9,509 元，扶養費用3,170 元，
      尚剩餘24,582元
    4.從而，聲請人於95及96年度每月餘額均足償還協商還款金
      額20,181元，顯見聲請人無不可歸責於己之事由致履行顯
      有重大困難之事由。
三、綜合以上，本件聲請更生，既不能證明有不可歸責於己之事
    由致履行顯有重大困難，自與消費者債務清理條例第151 條
    第5 項規定不合，應予駁回。
四、程序費用負擔之裁判依據：依消費者債務清理條例第15條準
    用民事訴訟法第78條規定，裁定如主文第二項所示。
中    華    民    國    97    年    10    月    8     日
                  臺灣高雄地方法院鳳山簡易庭
                          法  官  楊智守
以上正本係照原本作成。
如不服本裁定，應於送達後10日內，向本院提出抗告狀並表明抗
告理由，如於本裁定宣示後送達前提起抗告者，應於裁定送達後
10日內補提抗告理由書（須附繕本）。
中    華    民    國    97    年    10    月    8     日
                          書記官  洪育祺


司法院資訊處製作；財團法人民間司法改革基金會備份。
